臺灣雲林地方法院刑事判決　　　　　　　100年度訴字第266號
公　訴　人　臺灣雲林地方法院檢察署檢察官
被　　　告　黃信華
指定辯護人　本院公設辯護人許俊雄
上列被告因偽造有價證券案件，經檢察官提起公訴（99年度調偵
字第395 號），本院判決如下：
    主  文
黃信華犯偽造有價證券罪，處有期徒刑壹年捌月。偽造本票壹紙
（票據號碼596777號、發票日98年8 月20日、到期日99年3 月20
日、票據金額新臺幣貳拾萬元）沒收之。
    事  實
一、黃信華與林孟璇係朋友關係，其為順利向林孟璇借得款項，
    明知未獲其子黃柏瑜之授權或同意簽發票據，竟基於意圖供
    行使之用而偽造有價證券之犯意，於民國98年8 月20日下午
    某時許，在其位於雲林縣莿桐鄉○○村○○路41號住處，偽
    造黃柏瑜之名義簽發票據號碼596777號、發票日98年8 月20
    日、到期日99年3 月20日、票據金額新臺幣（下同）20 萬
    元之本票1 紙（下稱系爭本票，本票發票人欄內之簽名，黃
    信華偽造之簽名誤寫「柏」為「珀」），持之交予林孟璇作
    為同日向林孟璇借款20萬元之擔保而行使之，足以生損害於
    林孟璇及黃柏瑜。嗣黃信華於本票到期後仍未依約還款，而
    經林孟璇至黃信華戶籍地向黃信華母親詢訪後，始悉上情。
二、案經林孟璇訴由臺灣雲林地方法院檢察署檢察官偵查起訴。
    理  由
一、證據能力之說明：
（一）按被告以外之人於偵查中向檢察官所為之陳述，除顯有不
      可信之情況者外，得為證據，刑事訴訟法第159 條之1 第
      2 項定有明文。經查，下述經本院列為本案證據之證人即
      告訴人林孟璇於檢察官偵查時所為之具結證述內容，依據
      偵訊過程及筆錄記載，可認渠等於檢察官偵查中為陳述時
      ，並無任何遭受外力不當干涉之顯不可信之情況，況被告
      及辯護人於本院審理時，亦無具體指陳該等證述作成時，
      有何外在環境及情況足以影響證人證述之任意性及真實性
      ，而有何顯有不可信之情況者，故該證人於偵訊時之證述
      ，應認有證據能力。
（二）本判決下列所引用之其餘非屬供述證據之書物證，並無證
      據證明係實施刑事訴訟程序之公務員違背法定程序所取得
      ，亦無其他法律規定不得作為證據之情形，應認有證據能
      力。
二、認定犯罪事實之依據：
    上揭事實，業據被告黃信華坦承不諱，核與證人即告訴人林
    孟璇證述情節相符，並有系爭本票影本1 紙附卷可稽，足認
    被告自白與事實相符，堪可採信。本件事證明確，被告犯行
    堪以認定，應依法論科。
三、論罪科刑部分：
（一）核被告所為，係犯刑法第201 條第1 項偽造有價證券罪。
      被告在系爭本票上偽造「黃珀瑜」署押之行為，係偽造有
      價證券之階段行為，而被告行使偽造有價證券之低度行為
      ，亦應為其偽造之高度行為所吸收，均不另論罪。
（二）按刑之量定，為求個案裁判之妥當性，法律固賦予法院裁
      量權，但此項裁量權之行使，除應依刑法第57條規定，審
      酌行為人及其行為等一切情狀，為整體之評價，並應顧及
      比例原則與平等原則，使罪刑均衡，輕重得宜，以契合社
      會之法律感情。且適用刑法第59條酌量減輕刑度時，並不
      排除同法第57條所列舉10款事由之審酌（最高法院70年度
      第6 次刑事庭會議決議參照）。查刑法第201 條第1 項偽
      造有價證券罪之法定最低刑為3 年以上有期徒刑，然同為
      偽造有價證券之人，其原因動機不一，犯罪情節未必盡同
      ，或有專以偽造大量之有價證券販售圖利，甚或僅止於作
      為清償債務之擔保或清償債務之用，其偽造有價證券行為
      所造成危害社會之程度自屬有異，法律科處此類犯罪，所
      設之法定最低本刑卻同為「3 年以上有期徒刑」，不可謂
      不重，於此情形，自非不可依客觀之犯行與主觀之惡性二
      者加以考量其情狀，是否有可憫恕之處，適用刑法第59條
      之規定酌量減輕其刑，期使個案裁判之量刑能符合罪刑相
      當原則。本件被告偽造之本票僅1 張，且僅係為擔保借款
      之用，並未對市場交易秩序產生重大危害，此與一般重大
      擾亂金融秩序之經濟犯罪者迥異，又被告已與告訴人達成
      和解，有雲林縣斗六市調解委員會99年調字第552 號調解
      書1 份在卷可佐，本院衡酌本案被告之犯罪情節及犯罪所
      造成之損害，認為若處被告偽造有價證券罪之法定最低刑
      度，仍嫌情輕法重，客觀上足以引起一般之同情，是被告
      犯罪情狀顯可憫恕，爰依刑法第59條規定酌予減輕其刑。
（三）爰審酌被告未得其子黃柏瑜之授權或同意，即擅自以其子
      名義簽發系爭本票，造成其子信用受損及告訴人財產損失
      之風險，被告之行為應予非難，惟衡酌被告犯後坦承犯行
      ，並具悔意，態度良好，且被告已與告訴人達成和解，告
      訴人亦表示被告迄今均有按期履行和解條件，希望本院能
      給被告機會，再考量被告本案犯罪之手段尚屬平和，犯罪
      所生之損害亦非鉅等一切情狀，量處如主文所示之刑。至
      於被告之辯護人雖請求給予被告緩刑之宣告，惟被告前因
      違反動產擔保交易法案件，經本院於95年12月7 日，以95
      年度六簡字第418 號判決，判處有期徒刑6 月確定，嗣被
      告該案所犯之動產擔保交易法第38條之罪，雖於96年7 月
      11日修正廢除刑罰而免其刑之執行，但處罰之裁判確定後
      ，法律變更不處罰其行為，依刑法第2 條第3 項之規定，
      僅「免其刑之執行」，其罪刑宣告仍然存在，不能解為刑
      之宣告失其效力，故後案判決前，被告已有因前案受有期
      徒刑以上刑之宣告，即不合於刑法第74條第1 項第1 款緩
      刑之前提要件，至於前案之宣告刑已否不執行，在所不問
      ，苟無同法第76條失其刑之宣告效力之情形，不得於後案
      宣告緩刑（最高法院54年台非字第148 號判例意旨、臺灣
      高等法院暨所屬法院93年法律座談會刑事類提案第1 號之
      審查意見參照），又被告前因故意犯罪所受之有期徒刑以
      上刑之宣告，既未執行完畢，也非受赦免，故被告亦不符
      合刑法第74條第1 項第2 款之情形，是依法被告並不符合
      刑法第74條第1 項第1 款或第2 款緩刑宣告之前提要件，
      併此敘明。
四、諭知沒收部分：
    按偽造之有價證券，不問屬於犯人與否，沒收之，刑法第20
    5 條定有明文。是本件被告所偽造之系爭本票1 紙，不問屬
    與被告與否，應依該條規定宣告沒收之。至於被告在系爭本
    票發票人欄內所偽造之「黃珀瑜」署押1 枚，因偽造有價證
    券上所偽造之署押，係屬偽造有價證券之一部分，已因偽造
    有價證券之沒收而包括在內，自不應重為沒收之諭知，附此
    敘明。
據上論斷，應依刑事訴訟法第299 條第1 項前段，刑法第201 條
第1 項、第59條、第205 條，刑法施行法第1 條之1 第1 項、第
2 項前段，判決如主文。
本案經檢察官黃立夫到庭執行職務。
中    華    民    國   100    年    6     月    30    日
                  刑事第四庭  審判長法  官 吳福森
                                    法  官 吳錦佳
                                    法  官 楊皓潔
以上正本證明與原本無異。
如不服本判決，應於收受本判決後10日內向本院提出上訴書狀，
並應敘述具體理由。如未敘述上訴理由者，應於上訴期間屆滿後
20日內向本院補提理由書狀（均須按他造當事人之人數附繕本）
「切勿逕送上級法院」。
                                    書記官 吳伊婷
中    華    民    國   100    年    6     月    30    日
附錄本案論罪科刑法條：
中華民國刑法第201條
（有價證券之偽造變造與行使罪）
意圖供行使之用，而偽造、變造公債票、公司股票或其他有價證
券者，處3 年以10年以下有期徒刑，得併科3 千元以下罰金。
行使偽造、變造之公債票、公司股票或其他有價證券，或意圖供
行使之用，而收集或交付於人者，處1 年以上7 年以下有期徒刑
，得併科3 千元以下罰金。